【裁判字號】    98,抗,227
【裁判日期】    980210
【裁判案由】    拆屋還地等
【裁判全文】
臺灣高等法院民事裁定                   98年度抗字第227號
抗  告  人  甲○○
上列抗告人與相對人財政部國有財產局北區辦事處間拆屋還地事
件，對於中華民國97年11月14日台灣台北地方法院97年度審重訴
字第29號裁定，提起抗告，本院裁定如下：
    主      文
抗告駁回。
抗告費用由抗告人負擔。
    理      由
一、原裁定意旨略以：「反訴原告（即本件之抗告人）提起反訴
    未據繳納裁判費，反訴係因地上權涉訟，依民事訴訟法第77
    條之4規定， 訴訟標的價額以一年所獲可視同租金利益之十
    五倍為準，是本件訴訟標的價額核定為新臺幣（下同）6,98
    6,010元，應徵第一審裁判費70,201 元，限原告於收受本裁
    定送達10日內補繳，逾期不繳，即駁回反訴。」等語。
二、抗告意旨略以：相對人之本訴訴之聲明請求抗告人就座落於
    台北縣新店市○○段灣潭小段2-3、2-37、95-3、95-60地號
    土地（下稱系爭土地）上之地上物拆除，將系爭土地返還給
    相對人，即相對人主張抗告人就系爭土地無使用權。而抗告
    人反訴主張就系爭土地有地上權，故相對人所提之本訴與抗
    告人所提之反訴，訴之聲明用詞雖不同，但訴訟標的完全相
    同，依民事訴訟法第77條之15規定，抗告人所提之反訴不應
    另徵裁判費等語。
三、按因地上權、永佃權涉訟，其價額以一年租金十五倍為準；
    無租金時，以一年所獲可視同租金利益之十五倍為準，民事
    訴訟法第77條之4定有明文。 又按本訴與反訴之訴訟標的相
    同者，反訴不另徵收裁判費，民事訴訟法第77條之15亦定有
    明文。
四、經查，相對人向原法院提起97年度審重訴字第29號拆屋還地
    事件，其訴訟標的為民法第767 條規定，訴之聲明為抗告人
    應將坐落於系爭土地之建物、竹林、苗圃、通道、棚架移除
    ，將土地返還相對人（見原法院卷起訴狀）。抗告人嗣於原
    法院審理中提起反訴請求相對人應容忍抗告人就坐落於系爭
    土地之竹林、檳榔、菜園及工作物部分面積，辦理地上權登
    記，而其訴訟標的為民法第772條準用第769條時效取得地上
    權之規定（見原法院卷民事反訴狀），足見抗告人所提之反
    訴與相對人之本訴，訴之聲明與訴訟標的均不同，應無民事
    訴訟法第77條之15規定之適用，抗告意旨謂相對人所提之本
    訴與抗告人所提之反訴，訴之聲明用詞雖不同，但訴訟標的
    完全相同云云，容有誤解，並不足採。故原法院以抗告人所
    提之反訴為地上權涉訟，依民事訴訟法第77條之4 規定，訴
    訟標的價額以一年所獲可視同租金利益之十五倍為準，核定
    本件訴訟標的價額，並以此計算第一審裁判費，於法並無違
    誤，抗告意旨仍執前詞指摘，為無理由，應予駁回。
五、據上論結，本件抗告為無理由，爰裁定如主文。
中    華    民    國    98    年    2     月    10    日
                    民事第十七庭
                          審判長法  官  藍文祥
                                法  官  張競文
                                法  官  陳麗芬
正本係照原本作成。
本裁定除以適用法規顯有錯誤為理由，不得再抗告。如提起再抗
告，應於收受後10日內委任律師為訴訟代理人向本院提出再抗告
狀。並繳納再抗告費新台幣１千元。
中    華    民    國    98    年    2     月    11    日
                                書記官  張永中


司法院資訊處製作；財團法人民間司法改革基金會備份。
